臺灣高等法院臺中分院民事判決
110年度上易字第353號
上  訴  人  陳彥宏  
                      
被上訴人    陳富豪  
上列當事人間請求損害賠償事件，上訴人對於民國110年4月13日
臺灣臺中地方法院109年度訴字第4000號第一審判決提起上訴，
本院於110年11月9日言詞辯論終結，判決如下：
    主  文
原判決關於駁回上訴人後開第二項之訴部分及訴訟費用（除確定
部分外）之裁判，均廢棄。
被上訴人應再給付上訴人新臺幣7萬元，及自民國110年1月2日起
至清償日止按年息百分之5計算之利息。
其餘上訴駁回。
第一審（除確定部分外）及第二審訴訟費用，由被上訴人負擔百
分之13，餘由上訴人負擔。
　　事  實
一、上訴人主張：伊與訴外人乙○○原為夫妻關係，被上訴人明知
    乙○○係有配偶之人，竟於民國109年7月6日晚上與乙○○在被
    上訴人住處發生性行為，並在乙○○頸子上親吻留下烙印。被
    上訴人上開行為，已嚴重侵害上訴人之配偶權，且情節重大
    ，上訴人因而受有精神上之痛苦，爰依民法第184條第1項、
    第195條第1、3項之規定，求為命被上訴人應賠償上訴人精
    神慰撫金新臺幣（下同）60萬元（原審判命被上訴人給付應
    上訴人8萬元本息，上訴人不服，聲明上訴；未繫屬本院部
    分，不予贅述）。並上訴聲明：㈠、原審關於駁回上訴人後
    開第二項部分廢棄。㈡、被上訴人應再給付上訴人52萬元，
    及自110年1月2日起至清償日止按年息百分之5計算利息。
二、被上訴人則以：乙○○因與上訴人吵架，該日晚上借宿於伊住
    處，係與伊之配偶甲○○睡同一房間，伊則睡在客廳，伊並未
    與乙○○發生性行為，乙○○所述均屬不實。上訴人所提出之LI
    NE對話及照片，均無法證明伊有侵害其配偶權等語，資為抗
    辯。並答辯聲明：上訴駁回。
三、得心證之理由：
㈠、上訴人主張被上訴人侵害其基於配偶之身分法益之事實，據
    其提出其與乙○○錄音對話譯文、被上訴人與乙○○、被上訴人
    之配偶甲○○與乙○○之LINE對話內容、被上訴人傳給乙○○之照
    片、臺中市政府警察局○○分局偵查隊受理乙○○報案之報案三
    聯單等為證（見原審卷第17至25頁、第79至87頁、本院卷第
    49頁）。被上訴人則否認其與乙○○有發生性行為或侵害上訴
    人配偶權之情事。而按侵害因配偶關係所生身分法益之行為
    ，並不以通姦、相姦行為為唯一之侵害手段，凡逾越婚姻誠
    實義務之行為，倘已逾社會一般通念所能容忍之範圍，且達
    於破壞他人婚姻共同生活之圓滿安全及幸福之程度，即足當
    之。又認定事實所憑之證據，不以能直接證明待證事實之證
    據（直接證據）為限，倘綜合各種情況及資料能證明一定之
    間接事實或補助事實，而依此項間接事實或補助事實，根據
    經驗法則及論理法則之研判與推理作用，得以推論待證事實
    存在之證據（間接證據或情況證據），亦包括在內（最高法
    院101年度台上字第1545號裁判意旨參照）。經查：
１、乙○○於109年7月6日因與上訴人發生爭吵，而至被上訴人住處
    留宿一晚等情，為被上訴人自承在卷，亦有上訴人向臺中市
    警察局○○分局○○派出所申報失縱人口登記表在卷可佐（見原
    審卷121頁、第149頁），應為事實。而依據上訴人提出其於
    翌日與乙○○之錄音對話譯文，乙○○說：我沒有跟阿公（指被
    上訴人）睡，他自己跑到樓上去；他沒有放進去；我沒有脫
    光光，我有穿衣服；我一直推一直躲，我跟他說不要；他在
    外面磨來磨去，他沒有放進去等語（見原審卷第17頁）；另
    乙○○對被上訴人提起妨害性自主告訴案件，乙○○於109年10
    月6日警詢時陳稱：伊在家和上訴人發生口角，情緒不穩，
    伊聯絡被上訴人在家附近見面，伊等先在外面晃晃，到被上
    訴人家時已經晚，伊有與被上訴人夫妻聊天，他們說有房間
    讓伊休息，伊與甲○○一起睡，隔天早上甲○○出門，被上訴人
    也出門，但被上訴人過一陣子又回來，當時伊醒著但眼睛是
    閉著，感覺被上訴人身體要靠近伊，被上訴人沒有經伊同意
    就脫掉伊上衣，內衣沒有脫，他的生殖器有觸碰到伊陰部外
    側，當時他有試圖要插進去，但感覺他的生殖器是軟的，只
    有在外面摩擦，時間大約10至15分鐘，他問伊在發抖嗎，伊
    點頭，被上訴人就停止了等語（見臺灣臺中地方檢察署【下
    稱臺中地檢署】109年度他字第8828號卷第14至15頁）。而
    被上訴人於109年12月19日警詢時稱：乙○○與甲○○睡在房間
    ，伊睡在客廳，早上甲○○先帶小孩去上課，後來伊起床後進
    去房間叫乙○○起床上班，她不願起來，然後向她哭訴昨晚與
    上訴人吵架很痛苦，並正面抱緊伊吻伊，撫摸伊的衣服及下
    體，之後就互相脫掉對方及自己衣褲，伊就用下體摩擦她的
    下體，過程中伊沒有插入她的陰部，也沒有射精；乙○○過程
    中有發抖，伊看到後有問她，之後伊等就停止這些行為；伊
    後來有傳訊息跟她道歉等語（見臺中地方檢察署110年度偵
    字第3309號卷【下稱偵字卷】第17至19頁）。
２、被上訴人雖於110年3月12日偵訊時改稱乙○○有要抱伊、脫伊
    衣服，但伊說：不要這樣，並將她推開，伊沒有用下體摩擦
    等語；另在同年月13日警詢時則稱：伊在109年12月19日警
    詢時所述，當初因上訴人告乙○○外遇，乙○○請伊幫忙證明她
    不願意等語（見偵字卷第95至97頁、第102頁）。然而乙○○
    在警詢時及被上訴人於109年12月19日警詢時所為關於案發
    當日早上，甲○○帶小孩出門後，被上訴人至乙○○所在之房間
    ，以下體摩擦乙○○陰部，但未插入等重要情節均相符合，已
    難認係乙○○一己所捏造。此外參諸乙○○於109年7月11日與甲
    ○○之LINE對話內容，乙○○說：「你自己問爸爸（指被上訴人
    ），他自己有沒有做違背良心的事」，甲○○說：「爸爸說了
    」、「他好後悔」，乙○○說：「不可以怪我，我是個女生，
    我說真的，我不敢跟爸爸獨處」…甲○○說：「他說有摸你的
    頭和手」…「我真的很對不起你」，乙○○說：「正常來說我
    應該報警」、「如果你是我，你該怎麼辦」，甲○○說：「我
    很感謝你沒有報警」…「爸爸也有誠心誠意改變，可以接受
    的話，搬來住，我會叫爸爸去他的女兒那兒住，你跟我住在
    一起」等語（見原審卷第85至87頁），足見乙○○確實有因被
    上訴人對其所為親密舉動，於事發後向甲○○吐露委曲，其後
    並對被上訴人提起告訴。被上訴人尚且於第一時間供承在卷
    ，顯見上訴人主張被上訴人對乙○○有為親吻、擁抱，並以其
    下體摩擦乙○○之外側陰部等逾越正常男女交往之行為，為屬
    可信。至於甲○○就上開其與乙○○之LINE對話內容，於本院證
    稱：伊在LINE中說「他很後悔」，是指被上訴人很後悔帶乙
    ○○回家，還有後悔叫乙○○起床；伊跟乙○○說「對不起」，是
    想說如果伊沒有帶乙○○回家，被上訴人就不會摸她的頭和手
    ；伊說「爸爸也有誠心誠意會改變」，因為既然乙○○會難過
    ，被上訴人會改變不要摸她的頭和手等語（見本院卷第106
    至109頁），其說詞顯係避重就情，亦與常情不符，應係迴
    護被上訴人而為，為無足採。又臺中地檢署檢察官雖認尚無
    證據證明被上訴人有違反乙○○意願而對之為猥褻行為，而以
    110年度偵字第3309號為不起訴處分，嗣並經駁回再議確定
    。惟本件係有關被上訴人有無侵害上訴人配偶權之爭議，本
    院自應依相關證據資料為獨立認定，不受上開不起訴處分之
    拘束，附此說明。
３、另對於上訴人提出乙○○脖子上有紅色印痕之照片，照片下方
    並加註「愛到無怨無悔」文字（見原審卷第83頁），被上訴
    人則於原審自承：是伊傳給乙○○，是伊做的照片，字是從網
    路上抓的等語（見原審卷第69頁、第83頁）。則被上訴人固
    有在上開照片加註「愛到無怨無悔」文字後再傳送乙○○，然
    該紅色印痕是否確為吻痕，尚無法僅自照片外觀判定，亦無
    從僅以被上訴人傳送上開照片之舉動，即認乙○○脖子上之印
    痕為被上訴人所為。又乙○○於109年7月7日自被上訴人住處
    返回後，在與上訴人之對話中雖說：「他（指被上訴人）應
    該是先在我身上種草莓的」等語（見原審卷第19頁），惟乙
    ○○於偵查中復稱：是因為上訴人發現吻痕才發現性侵的事，
    吻痕應該跟性侵無關，不是同一次發生，是性侵前2、3天前
    ，伊不知道為何有吻痕，也不記得為何會在伊身上；伊與被
    上訴人有互動，但伊沒有注意到那怎麼來的等語（見偵字卷
    第83至84頁）。則依據乙○○所述，上開印痕縱係吻痕，並非
    被上訴人於109年7月6日在親吻乙○○過程中留下。而乙○○復
    未能清楚陳述脖子上的吻痕如何而來，即無從逕認被上訴人
    於109年7月6日當天或先前有親吻乙○○的脖子並留下吻痕之
    事實為真。此外，上訴人雖主張被上訴人與乙○○有通姦行為
    ，惟依據乙○○及被上訴人所述，應僅被上訴人有對乙○○親吻
    、擁抱，並以其下體摩擦乙○○外側陰部之情事，上訴人復未
    提出其他事證證明其2人確有性器接合之性交行為，則上訴
    人此部分主張即難認有據。
㈡、按因故意或過失，不法侵害他人之權利者，負損害賠償責任
    ；故意以背於善良風俗之方法，加損害於他人者亦同。又不
    法侵害他人之身體、健康、名譽、自由、信用、隱私、貞操
    ，或不法侵害其他人格法益而情節重大者，被害人雖非財產
    上之損害，亦得請求賠償相當之金額；前開規定，於不法侵
    害他人基於配偶關係之身分法益而情節重大者，準用之。民
    法第184條第1項、第195條第1項本文、第3項定有明定。被
    上訴人自承其在109年農曆過年認識乙○○，約一個月後就知
    道她已經結婚等語（見本院卷第152頁），則被上訴人在109
    年7月6日明知乙○○為有配偶之人，而仍親吻、擁抱乙○○，並
    以下體摩擦乙○○之外側陰部等行為，顯已破壞上訴人家庭婚
    姻生活之圓滿幸福，而侵害上訴人基於配偶關係之身分法益
    ，且情節重大，致上訴人受有非財產上之損害，揆諸首開說
    明，被上訴人自應負侵權行為損害賠償責任。
㈢、而按慰藉金之賠償須以人格權遭遇侵害，使精神上受有痛苦
    為必要，其核給之標準固與財產上損害之計算不同，然非不
    可斟酌雙方身分資力與加害程度，及其他各種情形核定相當
    之數額（最高法院51年台上字第223號民事判決先例意旨參
    照）。經查，上訴人為技術學院畢業，從事外送員工作，月
    薪約3、4萬元，名下有數筆不動產；其於104年1月間與乙○○
    結婚，2人共育有2子，嗣於109年9月6日經法院和解離婚
　　；而被上訴人為國中肄業，於醫院擔任清潔助理工作，名下
    無不動產等情，業據兩造各自陳明在卷（見原審卷第92-1頁
    、第101頁、本院卷第152頁），並有上訴人全戶戶籍謄本（
    附於本院限制閱覽卷）及兩造之稅務電子閘門財產調件明細
    表（附於原審證物袋）在卷足參。本院審酌被上訴人所為侵
    害上訴人配偶權之情狀，及造成上訴人精神上痛苦之程度，
    及衡酌兩造之身分、地位、學經歷及經濟狀況等一切情狀，
    認為上訴人請求被上訴人賠償精神慰撫金15萬元為適當，逾
    此數額之請求，核屬無據，不應准許。
四、綜上所述，除原審已判命被上訴人給付之8萬元本息外，上
    訴人依民法第184條第1項、第195條第1項本文、第3項之規
    定，請求被上訴人再給付7萬元，及自起訴狀繕本送達翌日
    即110年1月2日（見原審卷第63頁）起至清償日止按年息百
    分之5計算之遲延利息，為有理由，應予准許；其餘逾此部
    分之請求，為無理由，應予駁回。原審就上開應准許部分，
    判決上訴人敗訴，自有未合，上訴意旨指摘原判決此部分不
    當，求予廢棄改判，為有理由，爰予以廢棄，並改判如主文
    第二項所示。至於其餘不應准許部分，原審判決上訴人敗訴
    ，於法並無不合，上訴意旨指摘原判決此部分不當，求予廢
    棄改判，則無理由，應予駁回。
五、據上論結，本件上訴為一部有理由，一部無理由，爰判決如
    主文。
中　　華　　民　　國　　110 　年　　11　　月　　30　　日
              民事第五庭    審判長法　官  游文科
                                  法　官  楊珮瑛
                                  法　官  李慧瑜
正本係照原本作成。
兩造均不得上訴。
                                  書記官  陳秀鳳

中　　華　　民　　國　　110 　年　　11　　月　　30　　日